臺灣彰化地方法院刑事判決　　　　　　　　　　　　　　九十一年度訴字第二三號
　　公　訴　人　臺灣彰化地方法院檢察署檢察官
　　被　　　告　乙○○
右列被告因妨害公務等案件，經檢察官聲請簡易判決處刑（九十年度偵字第四五七一
號），本院改依通常程序審理判決如左：
    主  文
乙○○未經自來水事業許可，在自來水事業供水管線上取水，處拘役伍拾日，如易科
罰金，以佰元折算壹日。扣案之水表壹個、止水栓（含塑膠管）壹組均沒收。
    事  實
一、乙○○係彰化縣大村鄉田洋村田洋巷八之二十三號、八之二十四號建物所有人，
    其因積欠自來水事業即臺灣省自來水股份有限公司（下稱自來水公司）民國九十
    年二月份、四月份水費合計新臺幣（下同）一千二百九十五元，而遭自來水公司
    於九十年五月二日施以停水處分，並將原裝設於上址建物前水表箱內之水表拆回
    ，再以二段實心定表管（水流無法通過）分別固定於上址二建物前水表箱內之供
    水管線上，復以鐵絲將未刻印任何符號、文字、圖畫之一般鉛塊纏繞二段定表管
    及止水栓上，以禁止其私接使用自來水。詎乙○○因無水可供使用，竟意圖為自
    己不法之所有，於九十年五月十五日下午五時許，未經自來水公司許可，擅自將
    自來水公司裝設在上址二建物前之二段定表管及固定鉛塊拆除放置於水表箱內，
    並依序分別將其所有之水表一個及止水栓（含塑膠管）一組裝設在上址二建物前
    水表箱內之自來水公司供水管線上，而以此方法接續竊取自來水使用。嗣於同年
    五月十八日上午九時三十分許，經自來水公司花壇分所技術士甲○○發現上情而
    報警會同查獲，並扣得乙○○所有供竊水之水表一個、止水栓（含塑膠管）一組
    ，經依自來水法規定核算，計竊得自來水一千五百十三點七二八度、價值十萬零
    八千三百四十八元。
二、案經彰化縣警察局員林分局報請臺灣彰化地方法院檢察署檢察官聲請簡易判決處
    刑，經本院員林簡易庭認為顯不宜逕以簡易判決處刑而移由本院改依通常程序審
    理。
    理  由
一、訊據被告乙○○對於右開竊水事實坦承不諱，核與證人即自來水公司花壇分所技
    術士甲○○、陳朝聖分別於警訊、偵查及本院調查時證述之情節相符，並有自來
    水公司用水實地調查表影本、竊用自來水水費計算表、扣押物品清單各一份、現
    場暨扣案物品照片六幀在卷可稽，復有水表一個、止水栓（含塑膠管）一組扣案
    可資佐證，足認被告之自白與事實相符，堪可採信。本件事證明確，被告犯行足
    堪認定，應依法論科。
二、被告未經自來水公司許可，擅自在自來水公司供水管線上取水使用，核其所為，
    係犯自來水法第九十八條第一款之竊水罪。被告所犯自來水法第九十八條第一款
    之竊水罪與刑法第三百二十條第一項之竊盜罪之規定，係屬特別法與普通法之關
    係，應優先適用自來水法之規定。又被告自九十年五月十五日下午五時許起，至
    同年五月十八日上午九時三十分許經警查獲時止，其間雖有先後多次竊水使用之
    行為，惟其係基於單一竊水犯意所為之接續實施，應論以接續犯，而為實質上一
    罪。爰審酌被告犯罪之動機、目的乃為貪圖小利、對被害人所生之危害，惟其竊
    水期間僅約三日，且竊水後係供日常民生所需，並非販賣圖利，又其犯罪後坦承
    犯行，態度尚稱良好，惟尚未與被害人自來水公司達成民事和解、償付水費等一
    切情狀，量處如主文所示之刑，並諭知易科罰金之折算標準，以資懲儆。扣案之
    水表一個、止水栓（含塑膠管）一組，係被告所有供其竊水所用之物，已據被告
    於本院調查審理時供述無誤，爰依刑法第三十八條第一項第二款之規定，併宣告
    沒收。
三、公訴意旨略以：被告於右開時間，私接自來水使用時，連續將自來水公司公務員
    所彌封交由被告保管之封印損壞，足以生損害於該事業對於水資源之管理，因認
    被告另牽連犯刑法第一百三十八條之損壞公務員職務上委託第三人掌管之文書物
    品罪嫌云云。按一般自來水公司在合法出租予用戶之水表上裝置之封印，固有以
    加封機刻印自來水公司之標誌，用以證明為自來水公司所加封，其與刑法第二百
    二十條第一項所稱足以為表示其用意之證明相當，固應以文書論，且已隨同出租
    之水表，由用戶保管，如加以損壞，固應成立刑法第一百三十八條之損壞公務員
    職務上委託第三人掌管之文書罪。惟是否足以為表示其用意之證明，仍須有客觀
    的意思表示形式，亦即有文字、符號、圖畫、照相等客觀的意思表示形式，且足
    以彰顯其用意之證明，始克相當。若單純僅以同材質之物固定，並未於其上有何
    文字、符號、圖畫、照相等客觀的意思表示之形式，自難遽論其即為刑法上之準
    文書（最高法院九十一年度臺上字第三八號判決意旨參照）。且若非合法交由用
    戶保管，亦與上開罪名之構成要件有間。經查本件係因被告積欠水費，而由自來
    水公司施以停水處分，並派員將原裝設於上址建物前水表箱內、合法出租交由被
    告保管之水表拆回，再以二段實心定表管（水流無法通過）分別固定於供水管線
    上，復以鐵絲將未刻印任何符號、文字、圖畫之一般鉛塊纏繞定表管及止水栓上
    ，目的係禁止被告私接使用自來水，所加裝之鉛塊因非合法出租情形下所裝設，
    故並無刻印任何符號、文字等標誌，亦非交由被告保管等情，業據證人陳朝聖、
    甲○○於本院調查時證述甚詳，並提出定表管實物組合一組供本院當庭勘驗屬實
    ，則揆諸上開說明，被告縱有損壞上開鉛塊之事實，充其量亦僅係是否涉有毀損
    器物罪嫌（此部分未據告訴），尚難遽以上開罪名相繩。此外，復查無其他積極
    證據足認被告涉有公訴人所指損壞公務員職務上委託第三人掌管之文書、物品犯
    行，此部分不能證明被告犯罪，原應為無罪之諭知，惟公訴意旨認此部分與上開
    業經論罪科刑之部分，具有牽連犯之裁判上一罪關係，爰不另為無罪之諭知，附
    此敘明。
據上論斷，應依刑事訴訟法第四百五十二條、第二百九十九條第一項前段，自來水法
第九十八條第一款，刑法第十一條前段、第四十一條第一項前段、第三十八條第一項
第二款，罰金罰鍰提高標準條例第一條前段、第二條，判決如主文。
本案經檢察官洪紹文到庭執行職務。
中      華      民      國    九十一    年      六      月     十九     日
                                臺灣彰化地方法院刑事第三庭
                                    法      官  陳  連  發
右正本證明與原本無異。
如不服本判決，應於判決送達後十日內向本院提出上訴狀( 須附繕本 )。
告訴人或被害人對於判決如有不服具備理由請求檢察官上訴者，其上訴期間之計算係
以檢察官收受判決正本之日期為準。
                                    法院書記官  張  木  松
中      華      民      國    九十一    年      六      月    二十四    日
自來水法第九十八條第一款。
有左列行為之一者為竊水，處五年以下有期徒刑、拘役或五百元以下罰金。
一、未經自來水事業許可，在自來水事業供水管上取水者。
二、繞越所裝量水器私接水管者。
三、毀或改變水器之構造，或用其他方法致量水器失效或不準確者。
四、未經自來水事業許可，擅自開啟消火栓取用自來水者；但因消防需要而開啟不在
此限。
